【裁判字號】    89,訴,60
【裁判日期】    890607
【裁判案由】    妨害自由等
【裁判全文】
臺灣基隆地方法院刑事判決                            八十九年度訴字第六號
    公  訴  人  臺灣基隆地方法院檢察署檢察官
    被      告  甲○○
右列被告因妨害自由等案件，經檢察官提起公訴 (八十八年度偵字第三一號)，本
院判決如左：
    主  文
甲○○以非法方法剝奪人之行動自由，累犯，處有期徒刑肆月。
    事  實
一、甲○○前於民國八十六年間因違反麻醉藥品管理條例案件，經台灣士林地方法院
    判處有期徒刑六月，如易科罰金以參佰元折算壹日確定，甫於八十七年十一月二
    十四日易科罰金執行完畢。詎竟不知悔改，緣因甲○○曾透過乙○○之介紹認識
    「張士華」，並向「張士華」購買安非他命，惟「張士華」並未交貨予甲○○，
    甲○○因此遷怒於乙○○，意欲向乙○○討回價金，遂於八十七年十二月五日十
    時十五分許，搭乘由丙○○（業據檢察官為不起訴處分）所駕駛之自用小客車前
    往乙○○位於基隆市○○路一五巷六九號二樓住處，甲○○即獨自上樓，因乙○○大門未關，甲○○即未經許可無故侵入上開乙○○住處（侵入住宅部分業據
    告訴人撤回告訴），適乙○○於屋內房間睡覺，乙○○聽聞聲響起身開門後，甲○○竟基於剝奪乙○○行動自由之故意，先出手毆打乙○○（傷害部分無法證明
    業已成傷），並抓住乙○○之衣服將乙○○強押上丙○○所駕駛之小客車，擬將
    乙○○載往台北縣萬里鄉附近山區，而剝奪乙○○之行動自由，於剝奪乙○○行
    動自由期間，甲○○復在車上繼續毆打乙○○（傷害之部分無法證明業已成傷）
    ，嗣於同日下午二時許在台北縣萬里鄉○○路附近山區甲○○始將乙○○釋放，
    前後共計剝奪乙○○行動自由長達四小時，。
二、案經乙○○訴由基隆市警察局第四分局報請臺灣基隆地方法院檢察官偵查起訴。
    理  由
一、訊據被告甲○○固坦承於前揭時地偕同證人丙○○至乙○○住處，並由丙○○開
    車載乙○○至台北縣萬里鄉附近之事實，惟矢口否認有何強押被害人乙○○上車
    妨害其自由等犯行，並辯稱：是丙○○將被害人拉上車，其已與被害人道歉，是
    一場誤會云云。惟查右揭犯罪事實迭據被害人乙○○於警訊、偵查及本院審理中
    指訴歷歷，且被告至被害人住處強拉被害人上車，並命丙○○將車開至台北縣萬
    里鄉○○路附近山區，始命被害人下車等情，亦經證人丙○○供證屬實，且與被
    害人之指訴互核相符。況被告甲○○亦自承案發當日確實是與丙○○去乙○○住
    處，欲向乙○○拿回購買安非他命之價金新台幣（下同）一萬七千元，且事後已
    向被害人道歉，顯是誤會一場等語。依常理推斷，若被告於案發時僅向被害人要
    錢未控制其行動，何以須將被害人載至台北縣萬里鄉附近山區，而被告何以事後
    須主動向被害人道歉，亦均與常理有悖。故被告甲○○所辯應係諉卸之詞，不足
    採信，其犯行堪以認定，應依法論科。
二、核被告甲○○所為，係犯刑法第三百零二條第一項之剝奪行動自由罪。查被告前
    曾於八十六年間因違反麻醉藥品管理條例案件，經台灣士林地方法院判處有期徒
    刑六月，如易科罰金以參佰元折算壹日確定，並於八十七年十一月二十四日易科
    罰金執行完畢，其於前案有期徒刑執行完畢後，五年內再犯有期徒刑以上之本罪
    ，為累犯，應依刑法第四十七條之規定加重其刑。爰審酌被告近年來之素行不佳
    ，因財物糾葛對被害人心生不滿，惟未能循正常途逕以求解決，竟對被害人擅動
    私刑剝奪行動自由，惡性非輕，及犯罪後尚能坦承部分犯行，尚有悔意等一切情
    狀，量處如主文所示之刑，以示懲儆。
三、公訴意旨另以：被告甲○○於八十七年十二月五日十時十五分許，搭乘由丙○○
    所駕駛之自用小客車前往乙○○位於基隆市○○路一五巷六九號二樓住處，甲○○即獨自上樓，因乙○○大門未關，甲○○即未經許可無故侵入上開乙○○住
    處，因認被告另涉有刑法第三百零六條第一項之無故侵入住宅罪嫌云云。按告訴
    乃論之罪，告訴人於第一審辯論終結前得撤回其告訴，又告訴經撤回者，應諭知
    不受理之判決，刑事訴訟法第二百三十八條第一項、第三百零三條第三款定有明
    文。查本件告訴人告訴被告侵入住宅案件，起訴書認係觸犯刑法第三百零六條第
    一項之無故侵入住宅罪，依同法第三百零八條第一項之規定，須告訴乃論。茲據
    告訴人當庭撤回告訴，依照首開說明，本件原應不經言詞辯論，逕為不受理之判
    決，惟此公訴不受理部分與前開已訴之有罪部分，公訴意旨認係牽連犯之裁判上
    一罪關係，爰不另為公訴不受理之諭知，附此敘明。
據上論斷，應依刑事訴訟法第二百九十九條第一項前段，刑法第三百零二條第一項、
第四十七條，罰金罰鍰提高標準條例第一條前段，判決如主文。
本案經檢察官蔡和憲到庭執行職務。
中      華      民      國    八十九    年      六      月      七      日
                                      臺灣基隆地方法院刑事第三庭
                                          法  官  汪  梅  芬
右正本證明與原本無異。
如不服本判決，應於判決送達後十日內，向本院提出上訴狀。
                                          書記官  陳  一  素
中      華      民      國    八十九    年      六      月      八      日
附錄法條
刑法第三百零二條第一項
私行拘禁或以其他非法方法，剝奪人之行動自由者，處五年以下有期徒刑、拘役或三
百元以下罰金。


司法院資訊處製作；財團法人民間司法改革基金會備份。
